【裁判字號】    98,簡上,791
【裁判日期】    981030
【裁判案由】    詐欺
【裁判全文】
臺灣桃園地方法院刑事判決             98年度簡上字第791號
上  訴  人
即  被  告  乙○○
選任辯護人  許朝財律師
上列上訴人因詐欺案件，不服本院刑事庭民國98年7 月27日98年
度桃簡字第2015號第一審刑事簡易判決（聲請簡易判決處刑案號
：98年度偵字第9375號、第11857 號），本院管轄第二審合議庭
改依第一審通常程序，判決如下：
    主  文
原判決撤銷。
乙○○無罪。
    理  由
一、公訴意旨略以：被告乙○○可預見提供銀行帳戶供他人使用
    ，可能供詐欺者掩飾或隱匿渠等犯罪所得財物，竟因缺錢花
    用，不違背其本意，基於提供自己銀行存摺帳戶予不明之人
    幫助他人掩飾犯罪所得財物之犯意，於民國98年3 月2 日下
    午1 時許，在桃園縣龜山鄉○○路100 號之某便利商店前，
    將其所有之臺新國際商業銀行（下稱臺新銀行）縣府分行帳
    號00000000000000號帳戶（下稱臺新銀行帳戶）之提款卡、
    印章及密碼（聲請簡易判決處刑書漏載印章）交付予某真實
    姓名不詳之成年人做為犯罪工具。嗣由某真實姓名不詳之成
    年人所屬之詐欺集團，意圖為自己不法之所有，先於98年3
    月間某時許，於露天拍賣網站上刊登販售數位相機及行動電
    話等商品之不實訊息，俟被害人丁○○、甲○○分別於98年
    3 月1 日某時、同年月2 日晚間10時許，上網分別標得數位
    相機、行動電話後，要求丁○○、甲○○依其指示匯款，致
    丁○○、甲○○陷於錯誤，分別依照該詐騙集團成員指示，
    丁○○於98年3 月2 日下午6 時54分許，至高雄市○○區○○路之臺北富邦銀行自動櫃員機，匯款新臺幣（下同）5,50
    0 元至被告上開臺新銀行帳戶；甲○○於98年3 月2 日晚間
    11 時28 分許，至臺中縣大里市○○路460 號之7-11便利商
    店內之中國信託銀行自動櫃員機匯款6,000 元至被告上開臺
    新銀行帳戶（聲請簡易判決處刑書將丁○○誤載為丙○○，
    且漏未記載丁○○、甲○○受騙時間、地點）。嗣因丁○○
    、甲○○發覺受騙而報警處理，始循線查悉上情。因認被告
    乙○○涉有刑法第30條第1 項、第339 條第1 項之幫助詐欺
    取財罪嫌等語。
二、按犯罪事實應依證據認定之，無證據不得認定犯罪事實，又
    不能證明被告犯罪或其行為不罰者，應諭知無罪之判決，刑
    事訴訟法第154 條第2 項、第301 條第1 項分別定有明文。
    另認定犯罪事實所憑之證據，雖不以直接證據為限，間接證
    據亦包括在內；然而無論直接或間接證據，其為訴訟上之證
    明，須於通常一般之人不致有所懷疑，而得確信其為真實之
    程度者，始得據為有罪之認定，倘其證明尚未達到此一程度
    ，而有合理之懷疑存在時，即無從為有罪之認定（最高法院
    76年度臺上字第4986號判例參照）。
三、公訴意旨認被告乙○○涉有刑法第30條第1 項、第339 條第
    1 項之幫助詐欺取財罪嫌，無非係以證人甲○○、丙○○之
    證述、臺新銀行帳戶開戶資料、存款往來明細、被害人匯款
    單為其主要論據。訊據被告乙○○堅決否認有何幫助詐欺取
    財之犯行，辯稱：伊於98年2 、3 月間因找工作，因此在一
    ０四資訊科技股份有限公司（下稱一０四公司）網站開放履
    歷表，詐騙集團成員因而於98年2 月底與伊聯絡，說要面試
    、提供工作機會，對方說是從事發行彩券之公司，委託投注
    站銷售，每天要到彩券行收錢，伊應徵的工作是會計助理，
    伊要開立2 個帳戶，一個是第一銀行帳戶，作為匯薪水給伊
    之用，另一個就是臺新銀行帳戶是到彩券行收錢用的帳戶，
    原本對方說要伊帳戶影本即可，但後來於98年3 月2 日下午
    1 時許，在桃園縣龜山鄉○○路100 號之便利商店前見面時
    ，又說要辦理提款額度變更，騙伊交付第一銀行帳戶存摺、
    臺新銀行帳戶提款卡、印章等件，伊先前雖有打工經驗，但
    都是領現金，伊因為第一次申請帳戶，瞭解不多，且伊原本
    為避免伊的錢與公司收的錢混在一起，已經將臺新銀行帳戶
    開戶的1,000 元領出，裡面沒有錢，沒想到會變成幫助詐欺
    ，伊回家後對方又告以需要其密碼，伊才告訴對方臺新銀行
    帳戶密碼，伊於98年3 月3 日有打電話向銀行辦理遺失止付
    ，伊沒有幫助詐欺之犯意等語，選任辯護人許朝財律師為被
    告辯護稱：被告交付臺新銀行帳戶提款卡等件給他人之後感
    覺怪怪的，翌日又因朋友戊○○得知此事後告訴被告被騙了
    ，被告因此打電話至反詐騙專線，並依指示打電話至臺新銀
    行客服中心辦理臺新銀行帳戶停用，但客服中心告以只能先
    辦遺失，因此被告僅先辦遺失，此外，被告又到桃園縣政府
    警察局桃園分局武陵派出所報案，如果被告有意幫助詐欺，
    不會作這些阻止的動作等語。經查：
  (一)證據能力部分：本案所引用之供述及非供述證據，經本院依
    法踐行調查證據程式，檢察官、被告及其選任辯護人均不爭
    執各該證據之證據能力，且亦查無依法應排除其證據能力之
    情形，是後述所引用證據之證據能力均無疑義。
  (二)臺新銀行帳戶係被告所申請開立，而被害人丁○○、甲○○
    分別於98年3 月1 日某時、同年月2 日晚間10時許，上網購
    物遭詐騙，丁○○於98年3 月2 日下午6 時54分許，至高雄
    市○○區○○路之臺北富邦銀行自動櫃員機，匯款5,500 元
    至被告上開臺新銀行帳戶；甲○○於98年3 月2 日晚間11時
    28分許，至臺中縣大里市○○路460 號之7-11便利商店內之
    中國信託銀行自動櫃員機匯款6,000 元至被告上開臺新銀行
    帳戶等情，業據證人丙○○（即丁○○之母）、甲○○證述
    甚詳（見98年度偵字第11857 號卷第11頁，98年度偵字第93
    75號卷第8-10頁），並有臺新銀行帳戶開戶資料、存款往來
    明細、被害人匯款單在卷可稽（見98年度偵字第11857 號卷
    第12、13-17 頁，98年度偵字第9375號卷第11-16 、22頁）
    ，堪信為真實。雖詐騙集團成員指示證人丁○○、甲○○匯
    款之帳戶，為被告所開立，然該詐騙集團成員取得被告臺新
    銀行帳戶提款卡等件之原因，容有多端，除有可能係被告個
    人出借或出賣帳戶提款卡予他人使用外，亦有可能係臺新銀
    行帳戶提款卡等件遭竊或遺失，而輾轉流入該詐騙集團成員
    之手，抑或被告遭詐騙集團成員詐騙而交付臺新銀行帳戶提
    款卡等件，從而，自難僅以證人丁○○、甲○○遭詐騙之款
    項係受指示匯入被告所開立之帳戶，即認被告確有幫助詐欺
    取財之犯行。
  (三)又將金融機構帳戶資料交付詐騙集團成員者，多會要求將存
    摺或印章一併交付，以方便帳戶使用，否則該集團詐得款項
    後卻遭他人以存摺原件方式提領，豈非徒勞無功，一無所獲
    （本件被告雖將臺新銀行帳戶之印章一併交付對方，但仍可
    以變更印鑑之方式使用該帳戶存摺提領現金）。然查，本件
    國泰世華帳戶存摺仍由被告保管中，業據被告供陳在卷（見
    98年度偵字第9375號卷第4 頁，本院簡上字卷第99頁），並
    有其所提出存摺影本為證（見本院簡上字卷第63之7 頁），
    足見其所言非虛，此與一般提供帳戶予他人供詐欺犯罪使用
    之情況顯然不符，是臺新銀行帳戶是否由被告提供給詐騙集
    團使用，已非無疑。
  (四)又被告供稱：伊於98年2 、3 月間因找工作，因此在一０四
    公司網站開放履歷表等語，經本院函詢一０四公司被告於該
    公司網站求職相關資料，該公司函覆：「1.... 莊君（即被
    告）首次登錄時間為96年1 月3 日成為本公司網站求職會員
    。2.本網站提供求職者服務內容包括：求職者主動應徵、履
    歷自動配對服務及求才廠商主動查詢人才服務，此三種服務
    模式皆有可能使廠商瀏覽求職者履歷，惟後二者須求職者同
    意開放其履歷表供本公司或廠商查詢，本公司系統始得配對
    或徵才廠商始得以搜尋瀏覽。... 」，並提供被告首次登錄
    之IP記錄、被告留存之履歷資料、45天內廠商瀏覽記錄等件
    ，此有該公司98年9 月25日一０四（九十八）法字第098041
    032 號函在卷可按（見本院簡上字卷第54-62 頁），可見被
    告確實於96年1 月至一０四公司網站登錄其資料求職，且求
    才廠商可透過該網站點閱被告所留存之履歷。被告另供稱：
    ，本件應徵工作係伊第一次申辦銀行帳戶，對方說要2 個帳
    戶，伊辦理的一個是第一銀行帳戶，一個是臺新銀行帳戶等
    語，經本院查詢被告於金融機構開戶情形，被告確實僅曾於
    第一商業銀行及臺新銀行開戶，此有本院金融帳戶開戶查詢
    系統查詢結果在卷可證（見本院簡上字卷第64-76 頁），可
    見被告上開所辯，並非無據。
  (五)參以被告供稱：伊於98年3 月3 日有打電話向銀行辦理遺失
    止付，伊沒有幫助詐欺之犯意等語，選任辯護人許朝財律師
    為被告辯護稱：被告交付臺新銀行帳戶提款卡等件給他人之
    後感覺怪怪的，翌日又因朋友戊○○得知此事後告訴被告被
    騙了，被告因此打電話至反詐騙專線，並依指示打電話至臺
    新銀行客服中心辦理臺新銀行帳戶停用，但客服中心告以只
    能先辦遺失，因此被告僅先辦遺失，此外，被告又到桃園縣
    政府警察局桃園分局武陵派出所報案，如果被告有意幫助詐
    欺，不會作這些阻止的動作等語。經查，證人戊○○於本院
    審理時證稱：伊與被告是同學，伊是事後某天到被告家中找
    他，被告告訴伊他將帳戶資料交給找工作聯繫的人，伊告訴
    他可能被騙，提款卡等件不可以隨便交給他人，要他打反詐
    騙電話，被告因此撥打反詐騙電話並依照指示先打電話去銀
    行詢問，再到警察局報案等語甚詳（見本院簡上字卷第90頁
    ），而被告確實曾於98年3 月3 日透過電話方式掛失臺新銀
    行帳戶存摺、印鑑、金融卡，此有臺新銀行98年3 月20日臺
    新作文字第9804081 號函在卷可稽（見98年度偵字第9375號
    卷第11頁），復曾於同日下午5 時50分許，至桃園縣政府警
    察局桃園分局武陵派出所報案供稱：伊因應徵工作，應對方
    要求開立2 個帳戶供匯入薪資及供公司資金流通之用，伊因
    為名下沒有帳戶，因此於98年3 月2 日前往第一銀行及臺新
    銀行申辦帳戶，之後對方就約伊於同日下午1 時許，在桃園
    縣龜山鄉○○路100 號7-11統一超商外見面，伊當場交付臺
    新銀行帳戶存摺（嗣於本院改稱不包括臺新銀行帳戶存摺）
    、提款卡、印章等件給真實姓名年籍不詳之人，之後伊懷疑
    臺新銀行帳戶提款卡等件遭人作不法用途，因此撥打反詐騙
    專線告知上情，詢問如何處理，並依照反詐騙專線之指示，
    先向銀行辦理掛失，之後向警方報案等語，有桃園縣政府警
    察局龜山分局98年10月6 日山警分偵字第0985029832號函暨
    所附筆錄及報案資料在卷可證（見本院簡上字卷第63之1-63
    之10頁），是被告供稱其係因應徵工作而交付臺新銀行帳戶
    提款卡等件，且其於98年3 月3 日懷疑遭人作不法使用後，
    隨即向臺新銀行辦理掛失，並向警局報案等情，應可採信。
四、綜上所述，本案依證人丙○○、甲○○之證述、臺新銀行帳
    戶開戶資料、存款往來明細、被害人匯款單等件，尚無從證
    明被告確有幫助詐欺之犯行，此外，復查無積極證據足資證
    明被告有公訴意旨所指幫助詐欺之犯行，本件即不能證明被
    告有該當刑法第30條第1 項、第339 條第1 項之幫助詐欺取
    財罪，自無從以該罪與被告相繩，揆諸前開法條規定及判例
    意旨，即應諭知被告無罪之判決。原審疏未審酌上情，遽為
    被告有罪之諭知，尚有未洽，被告上訴意旨指摘原審判決不
    當，為有理由，自應由本院將原審判決撤銷改判。本件檢察
    官原聲請以簡易判決處刑，惟經本院認有刑事訴訟法第451
    條之1 第4 項但書第3 款之情形，因此改依第一審通常程序
    審理，並為被告無罪之諭知。
據上論斷，應依刑事訴訟法第452 條、第455 條之1 第3 項、第
369 條第1 項前段、第301 條第1 項，判決如主文。
本案經檢察官陳仁傑到庭執行職務。
中    華    民    國    98    年    10    月    30    日
                  刑事第四庭  審判長法  官  袁雪華
                                    法  官  張淑華
                                    法  官  林宜靜
以上正本證明與原本無異。
如不服本判決應於收受判決後10日內向本院提出上訴書狀，並應
敘述具體理由。其未敘述上訴理由者，應於上訴期間屆滿後20日
內向本院補提理由書( 均須按他造當事人之人數附繕本) 「切勿
逕送上級法院」。
                                    書記官  黃俊燁
中    華    民    國    98    年    10    月    30    日

司法院資訊處製作；財團法人民間司法改革基金會備份。
